【裁判字號】    97,重訴,51
【裁判日期】    970424
【裁判案由】    債務人異議之訴
【裁判全文】
臺灣板橋地方法院民事判決              97年度重訴字第51號
原      告  乙○○
訴訟代理人  王炯棻律師
被      告  臺灣中小企業銀行股份有限公司
法定代理人  丙○○
訴訟代理人  甲○○
上列當事人間債務人異議之訴事件，經本院於民國97年4 月10日
言詞辯論終結，判決如下：
    主  文
本院九十六年度執字第八九七九六號清償債務強制執行事件，對
原告所為之強制執行程序應予撤銷。
被告不得持台灣嘉義地方法院九十一年度執字第四五七八號債權
憑證及台灣台北地方法院九十一年度執字第一三五六一號債權憑
證為執行名義聲請對原告為強制執行。
訴訟費用由被告負擔。
    事實及理由
一、本件原告主張：(1)本院96年度執字第89796 號清償債務強制
    執行事件，被告據以聲請強制執行之執行名義，雖分別為台
    灣嘉義地方法院（下稱嘉義地院）91年度執字第4578號及台
    灣台北地方法院（下稱台北地院）91年度執字第13561 號債
    權憑證。惟嘉義地方法院於民國91年6 月3 日核發之91年度
    執字第4578號債權憑證，係被告於91年間持台北地院72年度
    訴字第2194號判決及72年度訴字第2423號判決聲請強制執行
    後換發債權憑證；台北地院91年度執字第13561 號債權憑證
    ，則為被告於91年間持台北地院75年度訴字第8271號判決所
    換發。被告聲請強制執行換發債權憑證之時間，距前開3 判
    決已逾15年之時效期間，原告自得以時效完成為由拒絕給付
    。(2)被告所執前開3 紙民事判決已罹於時效，仍向嘉義地院
    及台北地院聲請強制執行，並不使已罹於時效之債權重行起
    算時效，故嘉義地院於91年6 月3 日核發之91年度執字第45
    78號及台北地院91年6 月17日核發之91年度執字第13561 號
    債權憑證，亦無使罹於時效之債權重行起算時效。則被告於
    96年12月27日執已罹於時效之債權憑證為執行名義，向本院
    民事執行處聲請對原告聲請強制執行，自有強制執行法第14
    條第1 項前段規定之適用，原告在系爭強制執行程序終結前
    ，提起本件債務人異議之訴，並請求被告就本件執行名義不
    得為強制執行，應屬合法等情。並聲明：如主文第1 、2 項
    所示。
二、被告則以：(1)據民法第128 條前段規定，消滅時效自請求權
    可行使時起算。另依民法第129 條第1 項第3 款規定消滅時
    效因起訴而中斷，又依同條第2 項第1 、5 款規定依督促程
    式聲請發支付命令、聲請強制執行與起訴有同一效力。再依
    民法第137 條第1 項規定時效中斷者，自中斷之事由終止時
    ，重行起算。(2)被告據以聲請強制執行之執行名義嘉義地院
    91年度執字第4578號債權憑證，原執行名義台北地院72年訴
    字第2194號確定判決、72年訴字第2423號確定判決，被告曾
    於78年、79年、80年間向嘉義地院聲請強制執行，執行案號
    為78年民執字第337 號、79年民執字第407 號、80年民執字
    第1544號，最後執行終結日期為80年7 月24日，上揭2 執行
    名義被告復於91年6 月3 日換發嘉義地院91年度執字第4578
    號債權憑證。(3)被告對原告之請求權時效，已於78年、79年
    、80年、91年間因聲請強制執行而中斷，並自91年起，重行
    計算請求權時效，故被告對原告之請求權時效並未罹於時效
    ，被告自得請求原告清償債務。(4)被告據以聲請強制執行之
    執行名義台北地院91年度執字第13561 號債權憑證，被告已
    於97年2 月1 日向臺灣台南地方法院民事執行處陳報同意撤
    回原告此部分之強制執行程式等語置辯。並聲明：原告之訴
    駁回。
三、原告主張被告據以聲請本院96年度執字第89796 號清償債務
    強制執行事件之執行名義即嘉義地院91年度執字第4578號及
    台北地院91年度執字第13561 號債權憑證，就原告部分已罹
    於15年時效之事實，被告則否認嘉義地院91年度執字第4578
    號債權憑證已罹於時效，並以前詞置辯。經查：
  (1)按「請求權，因15年間不行使而消滅」，民法第125 條前段
    定有明文。又「時效完成後，債務人得拒絕給付」，同法第
    144 條第1 項定有明文。
  (2)原告主張被告據以聲請本院96年度執字第89796 號清償債務
    強制執行事件之執行名義即台北地院91年度執字第13561 號
    債權憑證，就原告部分已罹於15年時效之事實，為被告所不
    爭執，自堪信為真實。
  (3)另原告主張系爭清償債務強制執行事件之執行名義即嘉義地
    院91年度執字第4578號債權憑證，就原告部分亦罹於15年時
    效之事實，被告雖抗辯其曾持原執行名義台北地院72年訴字
    第2194號及台北地院72年訴字第2423號確定判決，於78年、
    79年、80年間向嘉義地院聲請強制執行，執行案號為78年民
    執字第337 號、79年民執字第407 號、80年民執字第1544號
    ，最後執行終結日期為80年7 月24日，上揭2 執行名義被告
    復於91年6 月3 日換發嘉義地院91年度執字第4578號債權憑
    證，故被告對原告之請求權時效並未罹於時效云云。然經本
    院依被告聲請調閱上開嘉義地院執行卷宗結果，其中嘉義地
    院80年度執字第1544號強制執行事件，係對訴外人呂應龍、
    林耀基2 人為執行，原告並非執行債務人；又嘉義地院79年
    執字第407 號強制執行事件，雖卷宗已銷毀，但由嘉義地院
    80年執字第1544號卷內存有79年執字第407 號之分配表，依
    分配表上所示，執行債務人為呂應龍，並未對本件原告聲請
    執行；另嘉義地院78年執字第337 號強制執行事件，雖卷宗
    已銷毀，並無從證明曾對本件原告聲請執行，而由嘉義法院
    80年執字第1544號卷內所附台北地院債權憑證所示執行債務
    人應為訴外人呂阮秀惠、呂應龍、阮理，亦與原告無涉。此
    外，被告復未能再積極舉證以實其說，故所辯尚無可取。
  (4)綜上所述，原告主張被告據以聲請本院96年度執字第89796
    號清償債務強制執行事件之執行名義即嘉義地院91年度執字
    第4578號及台北地院91年度執字第13561 號債權憑證，就原
    告部分已罹於15年時效之事實，堪信為真實。
四、按「執行名義成立後，如有消滅或妨礙債權人請求之事由發
    生，債務人得於強制執行程序終結前，向執行法院對債權人
    提起異議之訴」，強制執行法第14條第1 項前段定有明文。
    又「按強制執行法第27條所稱之債權憑證，係指執行法院發
    給債權人收執，俟債務人如有財產再行執行之憑證而言。債
    權人於取得債權憑證後，雖可無庸繳納執行費用再行聲請強
    制執行，但該債權憑證之可以再行強制執行乃溯源於執行法
    院核發債權憑證前債權人依強制執行法第4 條第1 項所列各
    款取得之原執行名義。是對具有既判力之執行名義，提起債
    務人異議之訴，債務人祇須主張消滅或妨礙債權人請求之事
    由，係發生於該具既判力之原執行名義成立之後者，即得為
    之，如以裁判為執行名義時，其為異議原因之事實發生在前
    訴訟言詞辯論終結後者，亦得主張之，初與該事由是否發生
    在債權憑證成立之後無涉。又消滅時效因開始執行行為或聲
    請強制執行而中斷；時效中斷者，自中斷之事由終止時，重
    行起算，民法第129 條第2 項第5 款及第137 條第1 項固分
    別定有明文，惟消滅時效完成後，如債權人依原執行名義或
    債權憑證聲請法院再行強制執行時，亦不生中斷時效或中斷
    事由終止重行起算時效之問題，債務人自非不得對之提起債
    務人異議之訴，以排除該執行名義之執行」、「強制執行法
    第14條所定債務人異議之訴，雖係以排除執行名義之執行力
    為目的，故提起此一訴訟之原告，固得請求判決宣告不許就
    執行名義為強制執行，以排除該執行名義之執行力，使債權
    人無從依該執行名義聲請為強制執行。惟如債權人已就債務
    人之財產聲請強制執行，則債務人請求撤銷該強制執行程式
    ，以排除其強制執行，難謂此一請求無實益而為不當之聲明
    。又縱認當事人僅請求撤銷該強制執行程式，而未請求他造
    就執行名義不得為強制執行，其訴之聲明或有不明瞭或不完
    足之處，亦應依法行使闡明權，命其敘明或補充之，以資明
    確」，最高法院亦分別著有89年台上第1623號及87年台上第
    1578號判決可資參照。查原告既得主張系爭請求權時效抗辯
    而拒絕給付，揆諸上開說明，自得對被告提起債務人異議之
    訴，並請求被告就本件執行名義不得為強制執行，以救濟之
    。
五、從而，依強制執行法第14條第1 項前段之規定，原告提起本
    件債務人異議之訴，請求判決：(1)本院96年度執字第89796
    號清償債務強制執行事件，對原告所為之強制執行程序應予
    撤銷；(2)被告不得持嘉義地院91年度執字第4578號債權憑證
    及台北地院91年度執字第13561 號債權憑證為執行名義聲請
    對原告為強制執行；洵屬正當，應予准許。
據上論結，本件原告之訴為有理由，依民事訴訟法第78條，判決
如主文。
中    華    民    國    97    年    4     月    24    日
                  民事第二庭    法  官  連士綱
以上正本係照原本作成
如對本判決上訴，須於判決送達後20日內向本院提出上訴狀
中    華    民    國    97    年    5    月      1    日
                                書記官  李宏明


司法院資訊處製作；財團法人民間司法改革基金會備份。
